【裁判字號】    97,審交訴,5
【裁判日期】    971008
【裁判案由】    公共危險等
【裁判全文】
臺灣士林地方法院刑事判決             97年度審交訴字第5號
公  訴  人  臺灣士林地方法院檢察署檢察官
被      告  甲○○
上列被告因公共危險等案件，經檢察官提起公訴（97年度偵字第
9640號），本院判決如下：
    主  文
甲○○服用酒類，不能安全駕駛動力交通工具而駕駛，處有期徒
刑月，如易科罰金，以新臺幣壹仟元折算壹日；又犯損壞公務
員職務上掌管之物品罪，處有期徒刑肆月，如易科罰金，以新臺
幣壹仟元折算壹日；應執行有期徒刑陸月，如易科罰金，以新臺
幣壹仟元折算壹日。
被訴肇事逃逸部分，無罪。
    犯罪事實
一、甲○○於民國97年7 月14日晚上6 時許，在臺北縣中和市○
    ○路194 巷口雜貨店與同事飲用啤酒2 瓶半後，明知已達不
    能安全駕駛動力交通工具之程度，竟仍於同日晚上8 時30分
    許，駕駛車牌7531-TH 號自用小客車上路，嗣於同日晚上9
    時10分許，行經臺北縣汐止市○○路110 巷口時，因其行車
    搖擺不定且發出巨大聲響，為警發覺有異，開啟警示燈驅前
    按喇叭示意其停車受檢，詎甲○○因酒後駕車怕被罰款，即
    加速往福德一路方向逃逸，員警見狀即鳴警笛追攔，甲○○
    於警車追至福德一路213 巷口後，為阻止警方追緝，竟基於
    對公務員施強暴脅迫及傷害、毀損之犯意，將行駛中之車身
    急速往右轉撞擊員警羅健賓所騎乘之車牌M9T-179 號警用重
    型機車，致羅健賓人車倒地，受有左膝及左肘挫擦傷之傷害
    （傷害部份業經羅健賓於本院審理中撤回告訴），並損壞羅
    健賓職務上掌管之警用機車，造成警用機車車頭損壞（此部
    分業經蒞庭檢察官於本院審理中擴張起訴之犯罪事實），並
    繼續駕車加速逃離現場，嗣因213 巷為死巷，始為警當場逮
    捕，經對甲○○實施酒精測試結果，發現其呼氣酒精濃度為
    每公升0.57毫克，顯達不能安全駕駛動力交通工具而致生公
    共危險。
二、案經臺北縣政府警察局汐止分局報告臺灣士林地方法院檢察
    署檢察官偵查起訴。
    理  由
壹、有罪部份：
一、按被告以外之人於審判外之言詞或書面陳述，除法律有規定
    者外，不得作為證據，刑事訴訟法第159 條第1 項固定有明
    文，惟被告以外之人於審判外之陳述，雖不符合同法第159
    條之1 至第159 條之4 規定，但經當事人於審判程序同意作
    為證據，法院審酌該言詞陳述或書面陳述作成時之情況，認
    為適當者，亦得為證據，當事人、代理人或辯護人於法院調
    查證據時，知有第159 條第1 項不得為證據之情形，而未於
    言詞辯論終結前聲明異議者，視為有前項之同意，此觀同法
    第159 條之5 規定自明。查本判決後開引用各該被告以外之
    人於審判外之陳述（包含書面陳述），皆屬傳聞證據，惟當
    事人雖知上開證據資料為傳聞證據，但於本院審判期日中均
    表示同意採為證據，且迄至言詞辯論終結前亦未再聲明異議
    ，本院審酌上開證據資料製作時之情況，尚無違法不當及證
    明力明顯過低之瑕疵，亦認為以之作為證據應屬適當，揆諸
    前開規定，爰逕依刑事訴訟法第159 條之5 規定，認前揭證
    據資料均例外有證據能力，合先敘明。
二、上揭犯罪事實，業據被告甲○○於本院審理中坦承不諱，核
    與證人即告訴人羅健賓、證人即員警陳奕鈞及證人蕭曉君分
    別於警詢、偵查中所證述之情節相符（詳見偵查卷第9 頁至
    第12頁、第45頁至46頁），並有證人即員警陳奕鈞之職務報
    告、國泰綜合醫院97年7 月14日出具之診字第Ｚ000000000號
    診斷證明書影本、臺北縣政府警察局交通違規移置保管車輛
    收據影本各1 紙、臺北縣政府警察局舉發違反道路交通管理
    事件通知單影本2 紙、現場照片14幀附卷可稽（詳見偵查卷
    第13頁、第24頁、第27頁至第36頁）；又被告於97年7 月14
    日晚上9 時20分許，經警測試飲酒後吐氣所含酒精成份達每
    公升0.57毫克，亦有臺北縣政府警察局汐止分局道路交通事
    故當事人酒精測定紀錄表在卷可考（詳見偵查卷第20頁）。
    按當人飲酒後，若以呼氣酒精濃度測試器測得之呼氣濃度達
    到每公升0.25毫克時，輕度協調功能降低；達到每公升0.5
    毫克時，反應較慢、感覺減低，將影響駕駛；達到每公升
    0.75毫克時，思考與個性行為均會改變；達到每公升1.0 毫
    克時，步態不穩、噁心嘔吐、精神混惑不清晰；達到每公升
    1.5 毫克時，說話不清楚、感覺喪失，視力模糊；達到每公
    升2.0 毫克時，體溫與血糖均降低，肌肉控制差，甚至導致
    癲癇發作；達到每公升3.5 毫克時，則已神智不清，反射減
    低，甚至呼吸抑制，有行政院國軍退除役官兵輔導委員會臺
    北榮民總醫院88年8 月5 日（88）北總內字第26868 號函在
    卷可查（詳見偵查卷第54頁至55頁），本件被告酒測濃度高
    達每公升0.57毫克，反應較慢、感覺減低，將影響駕駛而造
    成公共危險，此亦有汽車駕駛人酒後生理協調平衡檢測紀錄
    表、刑法第185 條之3 案件測試觀察紀錄表各1 份附卷可佐
    （詳見偵查卷第22頁至第23頁），足認被告駕駛上開車輛為
    警攔檢測試時已達不能安全駕駛車輛之程度至為明確。足見
    被告之自白與事實相符，堪予採信，本件事證明確，被告犯
    行洵堪認定，均應依法論科。
三、按刑法第135 條所規定之「強暴」，係指一切有形之物理力
    之行使而言，不問其係對人或對物為之，均包括在內，申言
    之，行為人之強暴行為，並不限於對公務員身體直接實施暴
    力，凡以公務員為目標，而對物或他人實施暴力因而產生積
    極妨害公務員執行職務者均屬之（最高法院82年度臺上字第
    608 號、84年度臺非字第333 號判決可資參照）。次按刑法
    第138 條所規定之「公務員職務上掌管之物品」，係指該物
    品為公務員本於職務上之關係所掌管者而言。而依警察機關
    公務車輛使用管理要點規定，警察人員對執勤務時所配備使
    用之車輛，有保管維護之責，是警察執行巡邏等勤務所駕駛
    之巡邏車，自屬其職務上掌管之物品（最高法院96年度臺上
    字第4652號判決意旨可供參照）。被告既對警員職務上所保
    管維護之警用重型機車為衝撞之強暴行為，核其所為，係犯
    刑法第135 條第1 項妨害公務執行罪及刑法第138 條之損壞
    公務員職務上掌管之物品罪。被告以1 行為同時觸犯前開妨
    害公務執行罪及損壞公務員職務上掌管之物品罪，為想像競
    合犯，應依刑法第55條之規定，從一重之損壞公務員職務上
    掌管之物品罪處斷。另核被告甲○○飲酒後駕駛自用小客車
    部分，則係犯刑法第185 條之3 之不能安全駕駛動力交通工
    具罪。被告係因酒後駕車在先，經員警鳴警笛追攔，為阻止
    警方追緝，復另行起意對執勤員警施加強暴以為抗拒，核其
    所犯二罪，顯係基於分別行為所犯，且犯意各別，自應予以
    分論併罰。又被告上開損壞公務員職務上掌管之物品犯行，
    雖未據檢察官提起公訴，惟該部分因與已起訴且經本院論罪
    科刑之妨害公務執行犯罪事實間，具有想像競合犯之裁判上
    一罪關係，並經蒞庭檢察官於本院97年10月1 日審判程序中
    當庭擴張起訴之犯罪事實，自為起訴效力所及，而應由本院
    併予審理，附此敘明。爰審酌被告前未曾受有期徒刑以上刑
    之宣告，有臺灣高等法院被告前案紀錄表附卷可參，足認其
    品行並非惡劣，惟酒後駕車，影響公眾往來安全，又於員警
    執行職務之際，明知員警係依法執行職務，竟因怕被罰款並
    阻止警方之追緝，而駕車衝撞前往執行職務之員警羅健賓所
    騎乘之警用重型機車，造成員警職務上掌管之警用重型機車
    車頭損壞及員警羅健賓之傷害，其犯行影響公權力之執行非
    輕，惟事後業已坦承犯行，態度尚稱良好，且與員警羅健賓
    達成和解，並給付羅健賓新臺幣1 萬元補償其損害（詳見本
    院卷第13頁），堪認已有悔意，暨被告對於國家公務員執行
    職務所生之危害程度、並其犯罪之動機、目的、其智識程度
    及家庭經濟狀況等一切情狀，分別量處如主文所示之刑，且
    均諭知易科罰金之折算標準，並定其應執行刑。
四、公訴意旨另以被告甲○○對於被害人羅健賓傷害部分，涉犯
    刑法第277 條第1 項之普通傷害罪嫌，依同法第287 條前段
    之規定，須告訴乃論，茲據告訴人羅健賓於本院97年9 月24
    日準備程序中當庭撤回傷害告訴（詳見本院卷第13頁、第21
    頁），此部分本應為不受理之判決，惟公訴人認上開起訴論
    告之妨害公務執行及損壞公務員職務上掌管之物品部分與該
    傷害部分有想像競合之裁判上一罪關係，爰不另為不受理之
    諭知。
貳、無罪部分：
一、公訴意旨另以：被告甲○○於上開時、地駕車故意撞傷證人
    羅健賓後，明知其已受傷，竟未停車查看施以救護，仍繼續
    開車加速逃逸，因認被告涉有刑法第185 條之4 肇事逃逸之
    公共危險罪嫌，且與前開論罪科刑之酒後駕車及損壞公務上
    掌管之物品部分為數罪併罰關係云云。
二、按犯罪事實應依證據認定之，無證據不得認定犯罪事實；不
    能證明被告犯罪者，應諭知無罪之判決，刑事訟訴法第154
    條第2 項、第301 條第1 項分別定有明文。又事實之認定，
    應憑證據，如未能發現相當之證據，或證據不足以證明，自
    不能以推測或擬制之方法，以為裁判之基礎；且認定犯罪事
    實所憑之證據，無論直接或間接證據，其為訴訟上之證明，
    須達於通常一般之人均不致有懷疑，而得確信其為真實之程
    度者，始得據為有罪之認定，倘其證明尚未達到此一程度，
    而有合理之懷疑存在時，尚難為有罪之認定基礎，最高法院
    40年臺上字第86號、76年臺上字第4986號判例可資參照。且
    按刑法第185 條之4 之肇事致人死傷而逃逸罪，固不以行為
    人對於事故之發生應負過失責任為必要，但仍以行為人對於
    事故之發生非出於故意為前提，蓋所謂駕駛動力交通工具肇
    事，依據文義，係指「發生交通事故」、「發生車禍」而言
    ，應屬「意外」之情形，若蓄意運用車輛以為殺人或傷害人
    之犯罪工具，即應成立殺人或傷害罪，不應稱為駕駛動力交
    通工具「肇事」。此觀該條之立法理由，係「為維護交通安
    全，加強救護，減少被害人之死傷，促使駕駛人於肇事後，
    能對被害人即時救護，特增設本條，關於肇事致人死傷而逃
    逸之處罰規定。」可知確保交通秩序之維護，減少被害人之
    傷亡，以促進交通之安全，方為本條立法之目的，故其適用
    上應限於車禍肇事之交通案件，亦即惟有以行為人非因故意
    ，駕駛動力交通工具肇事，並於肇事後，對於被害人不施加
    救護而逃逸，始克成立，如係故意以汽車作為殺人或傷害人
    之工具，立法者本無對於行為人於故意殺人或傷人後，仍留
    現場對於被害人為即時救護之期待，縱行為人嗣後駕車逃離
    現場，亦僅能論以殺人或傷害之罪責，尚難以侵害社會法益
    之上開公共危險罪相繩，有最高法院92年度臺上字第1102號
    、93年度臺上字第4724號、95年度臺上字第4264號判決可資
    參照。查本件公訴意旨既認被告甲○○係出於故意而撞傷證
    人羅健賓，本院審理結果亦同此認定（參照理由壹），則被
    告於事發後縱使逃離現場而未留下處理，揆諸上開說明，亦
    無從以肇事逃逸之公共危險罪相繩。此外復查無其他積極證
    據足認被告涉有上開犯行，自屬不能證明被告犯罪，而應為
    被告無罪之諭知。
據上論斷，依刑事訴訟法第299 條第1 項前段、第301 條第1 項
，刑法第135 條第1 項、第138 條、第55條、第185 條之3 、第
51條第5 款、第41條第1 項前段、第2 項，刑法施行法第1 條之
1 第1 項、第2 項前段，判決如主文。
本案經檢察官鄭富城到庭執行職務。
中    華    民    國    97    年     10    月    8    日
                  刑事第一庭審判長法  官  洪英花
                                  法  官  雷雯華
                                  法  官  賴邦元
以上正本證明與原本無異。
如不服本判決，應於收受送達後10日內向本院提出上訴書狀，其
未敘述上訴之理由者並得於提起上訴後20日內向本院補提理由書
（均須按他造當事人之人數附繕本）。
                                  書記官  趙彩彤
中    華    民    國    97    年    10    月    8     日
附錄本案論罪科刑法條之依據：
刑法第135條第1項
對於公務員依法執行職務時，施強暴脅迫者，處3 年以下有期徒
刑、拘役或3 百元以下罰金。
刑法第138條
毀棄、損壞或隱匿公務員職務上掌管或委託第三人掌管之文書、
圖畫、物品，或致令不堪用者，處5年以下有期徒刑。
刑法第185條之3
服用毒品、麻醉藥品、酒類或其他相類之物，不能安全駕駛動力
交通工具而駕駛者，處1 年以下有期徒刑、拘役或科或併科15萬
元以下罰金。


司法院資訊處製作；財團法人民間司法改革基金會備份。
